臺灣新北地方法院刑事判決
110年度訴字第1328號
公  訴  人  臺灣新北地方檢察署檢察官
被      告  蔡培毅



選任辯護人  劉嘉宏法扶律師
上列被告因違反毒品危害防制條例案件，經檢察官提起公訴（11
0 年度偵字第35548號、第39075號），本院判決如下：
    主  文
蔡培毅犯如附表所示之伍罪，各處如附表所示之宣告刑及沒收。
應執行有期徒刑陸年。
    事  實
一、蔡培毅明知甲基安非他命為毒品危害防制條例第2 條第2 項
    第2 款所稱之第二級毒品，依法不得販賣、持有，竟以其持
    用之黑色OPPO牌行動電話1 支（含門號0000000000號SIM 卡
    1 張) 為聯絡工具，㈠分別基於販賣第二級毒品甲基安非他
    命之犯意，於如附表編號1、4 所示之交易時間、地點、交
    易方式及金額(新臺幣，以下同)，分別販賣如附表編號1、4
     所示數量之第二級毒品甲基安非他命予吳來存、陳明利牟
    利；㈡又分別基於販賣第二級毒品甲基安非他命之犯意，於
    如附表編號2、3、5所示之交易時間、地點、交易方式及金
    額，分別販賣如附表編號2、3、5 所示數量之第二級毒品甲
    基安非他命予周清華、陳信銓，但因故未能完成交易而未遂
    。嗣經警對蔡培毅實施通訊監察，並於民國110年9月10日11
    時16分許，持本院搜索票至新北市○○區○○路0段000巷00弄00
    號、新北市○○區○○街000巷0弄0號4樓執行搜索，當場扣得其
    所有、供聯繫販賣毒品之上開手機1支，而悉上情。
二、案經憲兵指揮部臺北憲兵隊報告臺灣新北地方檢察署檢察官
    偵查起訴。
    理  由
一、按被告以外之人於審判外之陳述，雖不符刑事訴訟法第159
    條之1 至第159 條之4 等規定，而經當事人於審判程序同意
    作為證據，法院審酌該言詞陳述或書面陳述作成時之情況，
    認為適當者，亦得為證據。當事人、代理人或辯護人於法院
    調查證據時，知有刑事訴訟法第159 條第1 項不得為證據之
    情形，而未於言詞辯論終結前聲明異議者，視為有前項之同
    意，刑事訴訟法第159 條之5 定有明文。該條文之立法意旨
    ，在於確認當事人對於傳聞證據有處分權，得放棄反對詰問
    權，同意或擬制同意傳聞證據可作為證據，屬於證據傳聞性
    之解除行為，如法院認為適當，不論該傳聞證據是否具備刑
    事訴訟法第159 條之1 至第159 條之4 所定情形，均容許作
    為證據，不以未具備刑事訴訟法第159 條之1 至第159 條之
    4 所定情形為前提。本判決所引用具傳聞性質之證據資料，
    檢察官、被告蔡培毅及辯護人均同意有證據能力，且於言詞
    辯論終結前亦未聲明異議（本院卷第80、140至151頁），並
    經本院於審判期日依法踐行調查證據程序，本院審酌上開證
    據資料製作時之情況，尚無違法取得及證明力明顯過低之瑕
    疵，認以之作為證據應屬適當，基於尊重當事人對傳聞證據
    之處分權，認該等傳聞證據均具有證據能力。
二、認定犯罪事實所憑之證據及理由
  ㈠事實欄一㈠所載被告販賣第二級毒品甲基安非他命(附表編號1
    、4)及事實欄一㈡所載被告販賣第二級毒品甲基安非他命未
    遂(附表編號2、3、5)之犯罪事實（詳細時間、地點如附表
    編號1至5 所載），業據被告於偵查、本院中坦承不諱（新
    北地方檢察署110年度他字第2566號卷〈下稱他卷〉第108至11
    1頁、第135至136頁、本院卷第75至82頁），核與附表編號1
    至5所示證人即購毒者吳來存、周清華、陳明利、陳信銓等
    於警詢及偵查中之證述情節相符，並有行動電話門號000000
    0000號通聯調閱查詢單(用戶蔡培毅)、通訊數據上網歷程查
    詢、通聯紀錄、憲兵指揮部臺北憲兵隊110年4月13日憲隊臺
    北字第1100026668號函及偵辦蔡培毅涉嫌販賣第二級毒品案
    報請指揮報告各1份、本院110年聲監字第000315號、聲監續
    字第000571、000678號通訊監察書及電話附表(行動電話門
    號0000000000號)、本院110年聲搜字1200號搜索票、臺北憲
    兵隊110年9月10日搜索扣押筆錄、扣押物品目錄表及收據各
    2份(受搜索人蔡培毅，執行處所(1)新北市○○區○○街000巷0
    弄0號4樓、(2)同上市區○○街00巷00號)、臺北憲兵隊110年9
    月10日11時16分搜索扣押筆錄、扣押物品目錄表及收據各1
    份(受搜索人蔡培毅，執行處所新北市○○區○○路0段000巷00
    弄00號、NCW-5772號機車)、及扣案物品及照片等及如附表
    編號1至5補強證據欄所載之相關證據在卷可參(詳細卷頁如
    附表所示，同署110年度偵字第35548號卷〈下稱偵卷一〉、第
    39075號卷〈下稱偵卷二〉)。
  ㈡又甲基安非他命本無一定公定價格，各次買賣價格，當亦各
    有差異，或隨供需雙方資力、關係深淺、需求數量、貨源充
    裕與否、販賣者對於資金需求程度，以及政府查緝態度，進
    而為各種不同風險評估，而為機動性調整。其價格標準，自
    非一成不變。且販賣者從各種「價差」或「量差」或「純度
    」謀取利潤方式，也有差異，然所圖利益之非法販賣行為目
    的，則屬相同，並無二致。被告於偵查中坦承：伊以購入價
    錢再加100至200元賣給下游周清華、陳信銓、陳明利等語(
    偵卷二第27頁)；本院中坦承：伊販賣毒品給吳來存、陳明
    利，可以得到一些免費吸食等語（本院卷第76頁），足認被
    告販賣毒品，主觀上確有營利之意圖無疑。
  ㈢綜上所述，被告前揭任意性自白核與事實相符，可以採信。
    本案事證明確，被告犯行均堪以認定，應予依法論科。
三、論罪科刑
  ㈠核被告就事實欄一㈠（即附表編號1 、4 ）所為，均係犯毒品
    危害防制條例第4 條第2 項之販賣第二級毒品罪（共2 罪）
    ；就事實欄一㈡（即附表編號2、3、5 ）所為，均係犯毒品
    危害防制條例第4 條第6項、第2 項之販賣第二級毒品未遂
    罪（共3 罪）。被告因販賣而持有第二級毒品之低度行為，
    為各次販賣之高度行為所吸收，均不另論罪。其所犯如附表
    編號1至5所示各罪，犯意各別，行為互殊，應予分論併罰。
  ㈡刑之加重、減輕
　　⒈按刑法第47條第1 項規定累犯處罰「加重本刑至二分之一
      」，採「必加主義」。司法院釋字第775 號解釋，以其不
      分情節，一律須加重最低本刑，於不符合刑法第59條所定
      要件之情形下，致生行為人所受之刑罰超過其所應負擔罪
      責之個案，不符罪刑相當原則、比例原則。於此範圍內，
      在刑法第47條第1 項修正前，為避免發生上述罪刑不相當
      之情形，法院應斟酌個案情形，裁量是否依該規定加重最
      低本刑（最高法院109 年度台上字第371號判決意旨參照
      ）。亦即，被告受有期徒刑之執行完畢後，5 年以內故意
      再犯有期徒刑以上之罪，仍應依刑法第47條第1 項累犯之
      規定，加重其法定之最高本刑；只是對於刑法第47條第1 
      項規定，若不分情節，基於累犯者有其特別惡性及對刑罰
      反應力薄弱等立法理由，一律加重最低本刑，於不符合刑
      法第59條所定要件之情形下，致生行為人所受之刑罰超過
      其所應負擔罪責之個案，其人身自由因此遭受過苛之侵害
      部分，於上開累犯條文修正前，為避免發生上述罪刑不相
      當之情形，法院才應就該個案依上開解釋意旨，裁量是否
      加重最低本刑（最高法院108 年度台非字第176號判決意
      旨參照）。被告前因違反槍砲彈藥刀械管制條例案件，經
      本院以108年度簡字第2667號判決判處有期徒刑3月確定，
      於109年5月28日易服社會勞動執行完畢，有臺灣高等法院
      被告前案紀錄表在卷可徵。其於有期徒刑執行完畢後，5 
      年內故意再犯本件有期徒刑以上之各罪，均為累犯，又無
      司法院釋字第775 號解釋所指個案應量處最低法定刑、卻
      無法適用刑法第59條在內減輕規定之情形，應依刑法第47
      條第1 項加重其刑。
　　⒉被告於附表編號2、3、5已著手販賣第二級毒品之行為，惟
      並未完成交易，其犯罪尚屬未遂，爰依刑法第25條第2 項
      規定，按既遂犯之刑度減輕其刑。
　　⒊犯毒品危害防制條例第4 條至第8 條之罪，於偵查及歷次
      審判中均自白者，減輕其刑，毒品危害防制條例第17條第
      2 項定有明文。被告於偵查及本院審理中均自白附表編號
      1 至5 所載販賣第二級毒品犯行，業如前述，爰依毒品危
      害防制條例第17條2項規定減輕其刑。
　　⒋按毒品危害防制條例第17條第1 項規定：「犯第4 條至第8
      條、第10條或第11條之罪，供出毒品來源，因而查獲其他
      正犯或共犯者，減輕或免除其刑。」旨在鼓勵毒品下游者
      具體供出其上游供應人，俾進一步擴大查緝績效，揪出其
      他正犯或共犯，以確實防制毒品泛濫或更為擴散。所謂「
      供出毒品來源，因而查獲」，係指被告翔實供出毒品來源
      之具體事證，因而使有偵查（或調查）犯罪職權之公務員
      知悉而對之發動偵查（或調查），並因而查獲者而言。而
      其中所言「查獲」，除指查獲該其他正犯或共犯外，並兼
      及被告所指其毒品來源其事。是倘該正犯或共犯已因另案
      被查獲，惟其被查獲之案情與被告供出毒品之來源無關，
      或有偵查（或調查）犯罪之公務員已有確切之證據，足以
      合理懷疑該被查獲之人為被告所供販賣毒品來源之人，即
      與上開規定不符，無其適用之餘地（最高法院103 年度台
      上字第1382號判決意旨參照）。被告於本院審理時雖辯稱
      其供出毒品來源「楊家治」，而聲請依毒品危害防制條例
      第17條第1 項之規定減輕其刑云云。惟經本院向新北地檢
      署檢察官調取另案犯罪嫌疑人楊家治違反毒品危害防制條
      例偵查卷宗，被告係於110年9月8日於臺北市萬華區環河
      南路向楊家治購買毒品，此有臺北憲兵隊刑事調查案件移
      送書、被告另案中110年9月11日之警詢筆錄、另案犯罪嫌
      疑人楊家治於110年11月5日之檢察官訊問筆錄在卷可參(
      本院卷第91至93頁、第123至124頁、第132至133頁)，足
      見被告雖有供出楊家治，然楊家治顯係另案販賣毒品遭檢
      警查獲，與本案被告所販賣之毒品來源無關，參照上開最
      高法院判決意旨，自無毒品危害防制條例第17條第1 項減
      輕或免除其刑規定之適用，附此敘明。
　　⒌按法院於科刑時應以行為人之責任為基礎，並審酌其犯罪
      一切情狀，尤應注意刑法第57條各款所列之事項，為科刑
      輕重之標準。而法院量刑時所應審酌被告犯罪之一切情狀
      ，與同法第59條所稱之「犯罪情狀」，二者範圍並無絕對
      區分，尚非完全不能相容。例如同法第57條所列犯罪之動
      機與目的、犯罪之手段、犯罪時所受之刺激、犯罪行為人
      之生活狀況、智識程度、與被害人之關係及犯罪所生之危
      害或損害等事項，均屬於被告「犯罪情狀」之具體內涵。
      法院於科刑時所審酌被告犯罪之上述事項及其他犯罪情狀
      ，並非不得於審酌其是否符合刑法第59條酌減其刑要件時
      一併予以考量，尚難因而謂為違反「禁止重複評價原則」
      。又販賣第二級毒品罪之法定刑為無期徒刑或10 年以上
      有期徒刑，得併科1,500 萬元以下罰金，惟販賣毒品之人
      ，其原因動機不一，犯罪情節亦非必相同，或為大盤毒梟
      ，或有屬中、小盤者，抑或僅是吸毒者間為求互通有無之
      少量交易。是縱同屬販賣毒品之行為，各種販賣行為所生
      之危害社會程度亦屬有異，然此類犯行之法定最低本刑均
      屬一致，難謂盡符事理之平，於此情形，倘依其情狀處以
      適切徒刑，即足生懲儆之效，並可達防衛社會之目的者，
      自非不可依客觀之犯行與主觀之惡性兩者加以考量其情狀
      ，是否存有足予憫恕之處，再適用刑法第59條規定酌量減
      輕其刑，以求個案裁判之量刑，能斟酌至當，符合比例原
      則。本案被告於附表編號1至5 販賣第二級毒品甲基安非
      他命之犯行，固無可取，惟衡酌被告各次販賣之數量各僅
      1至2公克，僅藉此獲得之少量毒品施用之利益，均屬小額
      零星販賣，造成危害社會之程度，終究與毒品大盤毒梟或
      中、小盤商等實際從事販賣第二級毒品以賺取巨額利潤之
      犯行顯然有別，且被告犯罪後，於偵訊及本院準備程序、
      審理時均坦承犯行，並配合供出楊家治由檢警另案查獲，
      足見被告顯具悔意，縱經依刑法第25條第2項、毒品危害
      防制條例第17條第2 項等規定予以減刑後，相較被告前開
      犯罪情節，仍有情輕法重，衡情顯有可憫恕之處，爰就被
      告附表編號1至5所示各次販賣第二級毒品犯行，均依刑法
      第59條規定，減輕其刑，並與前揭累犯加重部分及刑法第
      25條第2項、毒品危害防制條例第17條第2 項減輕部分，
      依法先加後遞減之。
　㈢爰以行為人之責任為基礎，審酌被告明知甲基安非他命戕害
    人體身心健康甚鉅，竟販賣甲基安非他命予證人吳來存、陳
    明利等人牟利，所為擴大毒品之流通範圍，助長施用毒品惡
    習，足以導致購買施用者精神障礙與性格異常，造成人民生
    命健康受損之成癮性及危險性，非惟戕害國人身心健康，亦
    危害社會治安，均應嚴予非難；兼衡其犯罪之動機、目的、
    手段，各次販賣毒品均屬少量、獲利非多，暨其於犯後坦承
    全部犯行，及其於本院中自陳國小畢業、未婚、業工需扶養
    女兒之智識程度及生活狀況等一切情狀，分別量處如附表主
    文欄所示之刑。
  ㈣再刑法第51條數罪併罰定執行刑之立法方式，係採限制加重
    原則，非以累加方式定應執行刑，如以實質累加之方式定應
    執行刑，則處罰之刑度顯將超過其行為之不法內涵，而違反
    罪責原則，是以隨罪數增加遞減其刑罰之方式，當足以評價
    被告行為之不法性之法理（即多數犯罪責任遞減原則）。本
    院審酌被告所犯如附表編號1 至5 所示販賣第二級毒品犯行
    ，犯罪方法、過程、態樣大致相同；附表編號2至5犯罪期間
    均為110 年8月間，各次犯行間隔期間尚屬接近，且附表編
    號2、3販賣之對象均為證人周清華，應係出於相同之犯罪動
    機，而侵害同一種類之法益，對法益侵害之加重效應不大，
    被告所得利益非高，且被告犯後始終坦承犯行、態度尚佳等
    整體犯罪之可非難性，定其之應執行刑如主文所示，以示懲
    儆。
四、沒收
  ㈠按犯第4 條至第9 條、第12條、第13條或第14條第1 項、第
    2 項之罪者，其供犯罪所用之物，不問屬於犯罪行為人與否
    ，均沒收之，毒品危害防制條例第19條第1 項定有明文。扣
    案之OPPO牌黑色行動電話1 支（IMEI碼：000000000000000
    ，含門號0000000000號SIM 卡1 張）、電子磅秤2台，為被
    告所有供附表編號1 至5 與證人等人聯繫及販賣毒品之用，
    業據被告於偵查中坦承：手機是伊用來聯繫陳信銓等人用的
    、磅秤有拿來秤毒品重量等語不諱（他卷第108頁），並有
    前揭通訊監察譯文附卷可查，不問屬於被告與否，應依毒品
    危害防制條例第19條第l 項宣告沒收。
  ㈡被告於附表編號1、4 販賣毒品所得之價金，被告已全數收取
    ，雖未扣案，仍應依刑法第38條之1 第1 項前段宣告沒收，
    並於全部或一部不能沒收或不宜執行沒收時，依同條第3 項
    追徵其價額。
  ㈢至被告其餘遭警查扣之殘渣袋1只、吸食器水車1組、吸食器1
    個、針筒1支、分裝棒1支(偵卷二第85頁)，被告於偵查中供
    稱：除手機及磅秤外之其他物品都是施用毒品所用等語（他
    卷第108頁），尚難認與被告本案販賣毒品犯行相關，爰不
    於本案中宣告沒收。
據上論斷，應依刑事訴訟法第299 條第1 項前段，毒品危害防制
條例第4 條第2 項、第6項、第17條第2 項、第19條第1 項，刑
法第11條、第25條第2項、第47條第1項、第59條、第51條第5 款
、第38條之1 第1 項前段、第3 項，判決如主文。
本案經檢察官王宗雄提起公訴，由檢察官陳漢章到庭執行職務。
中    華    民    國   111    年     3    月    30    日
                  刑事第十九庭  審判長法  官  許博然
　
                                      法  官  王國耀
　
                                      法  官  洪韻婷

如不服本判決，應於判決送達後20日內敘明上訴理由，向本院提
出上訴狀 (應附繕本) ，上訴於臺灣高等法院。其未敘述上訴理
由者，應於上訴期間屆滿後20日內向本院補提理由書「切勿逕送
上級法院」。
                                     
附錄本案論罪科刑法條全文
毒品危害防制條例第4條
製造、運輸、販賣第一級毒品者，處死刑或無期徒刑；處無期徒
刑者，得併科新臺幣 3 千萬元以下罰金。
製造、運輸、販賣第二級毒品者，處無期徒刑或 10 年以上有期
徒刑，得併科新臺幣 1 千 5 百萬元以下罰金。
製造、運輸、販賣第三級毒品者，處 7 年以上有期徒刑，得併
科新臺幣 1 千萬元以下罰金。
製造、運輸、販賣第四級毒品者，處 5 年以上 12 年以下有期
徒刑，得併科新臺幣 5 百萬元以下罰金。
製造、運輸、販賣專供製造或施用毒品之器具者，處 1 年以上
7 年以下有期徒刑，得併科新臺幣 1 百 50 萬元以下罰金。
前五項之未遂犯罰之。
【附表】
編號 交易對象 交易方式 補強證據 主文及沒收      1 吳來存 被告於110年2月5日晚間某時許，在新北市○○區○○街000巷0弄0號4樓，以2,000元代價、販售甲基安非他命1公克予吳來存。  ⒈證人吳來存於警詢、偵查及本院另案中之證述(他卷第11至18頁、第122頁正、背面、偵卷二第71至75頁） ⒉本院109年聲監字第000682號、聲監續字第000947、001048、001278號、110年聲監續字第000053、000118號通訊監察書及電話附表(行動電話門號0000000000號，吳來存)（他卷第30至35頁背面） ⒊證人吳來存與被告蔡培毅之通訊監察譯文（他卷第22、36至37、112至113頁） 蔡培毅販賣第二級毒品，累犯，處有期徒刑貳年捌月。     扣案之OPPO廠牌行動電話壹支(含門號0000000000號SIM卡壹張）及電子磅秤貳台均沒收。未扣案之犯罪所得新臺幣貳仟元沒收，於全部或一部不能沒收或不宜執行沒收時，追徵其價額。 2 周清華 被告於110年8月15日20時8分21秒許起，以門號0000000000號行動電話與周清華使用之門號0000000000號行動電話聯繫，雙方以「1個2300可以送嗎」為毒品交易暗語，於同日22時20分36秒許，議定被告以2,300元之代價販賣1公克甲基安非他命予周清華。被告於同日23時4分31秒許攜帶毒品至周清華住處，但因重量不足而交易未遂(譯文編號A3-1至A3-3)。 ⒈證人周清華於警詢及偵查中之證述（偵卷二第46至50頁；另參偵卷第53至57頁、他卷第79至84頁；具結第80至84頁） ⒉證人周清華之行動電話門號0000000000號通聯紀錄及通訊數據上網歷程查詢各1份（他卷第62至70、71頁正及背面）。 ⒊被告蔡培毅、證人周清華之通訊監察譯文（偵卷二第18至19頁；另參同卷第50頁背面至52頁）。 ⒋周清華所有之行動電話門號0000000000號申登資料（偵卷二第54頁背面）。 ⒌本院110年聲搜字1200號搜索票、新北市政府警察局永和分局110年9月10日搜索扣押筆錄、扣押物品目錄表及收據各1份(受搜索人周清華，執行處所新北市○○區○○○路000巷00號2樓)（偵卷二第94至99頁）。 蔡培毅販賣第二級毒品未遂，累犯，處有期徒刑壹年伍月。     扣案之OPPO廠牌行動電話壹支(含門號0000000000號SIM卡壹張）及電子磅秤貳台均沒收。 3 周清華 被告於110年8月23日12時35分50秒許起，以門號0000-000000號行動電話與周清華使用之門號0000-000000號行動電話聯繫，以「你先把錢匯給我」、「一個25」為毒品交易暗語，於同日12時40分6秒許，議定以2,500元之代價販賣1公克甲基安非他命予周清華，並要求周清華先以匯款方式支付價金，但因周清華未先匯款而交易未遂(譯文編號A8-1至A8-2)。  蔡培毅販賣第二級毒品未遂，累犯，處有期徒刑壹年伍月。     扣案之OPPO廠牌行動電話壹支(含門號0000000000號SIM卡壹張）及電子磅秤貳台均沒收。 4 陳明利 被告於110年8月19日20時56分23秒許起，以門號0000-000000號行動電話與陳明利使用之門號0000-000000號行動電話聯繫，以「報貨」、「一個3000多」為毒品交易暗語，雙方於同日21時54分1秒許議定以3,000元販賣0.8公克甲基安非他命予陳明利。被告嗣於同日22時許，在新北市板橋區光武街某處，交付甲基安非他命予陳明利並收受現金(譯文編號A1-1至A1-2)。 ⒈證人陳明利於偵查中之證述（他卷第131至132頁） ⒉被告蔡培毅、證人陳明利之通訊監察譯文（偵卷二第29、33頁）。 蔡培毅販賣第二級毒品，累犯，處有期徒刑貳年捌月。     扣案之OPPO廠牌行動電話壹支(含門號0000000000號SIM卡壹張）及電子磅秤貳台均沒收。未扣案之犯罪所得新臺幣貳仟元沒收，於全部或一部不能沒收或不宜執行沒收時，追徵其價額。 5 陳信銓 被告於110年8月11日19時46分10秒許起，以門號0000-000000號行動電話與陳信銓使用之門號00-00000000號市內電話聯繫，雙方以「我上次是這樣，現再要這樣的雙倍，這樣就對了」、「我聽懂了」為毒品交易暗語，議定以2臺中古筆記型電腦互易2公克甲基安非他命，嗣於同日21時43分許，在新北市板橋區文化路、長江路某萊爾富超商內見面，惟蔡培毅因對該2臺中古筆記型電腦品質不滿、且陳信銓亦無等價現金，因而交易未遂(譯文編號A1-1至A1-3)。 ⒈證人陳信銓於警詢及偵查中之證述（偵卷二第55至61頁；另參偵卷一第39至44頁、他卷第91至92頁、第131、132頁） ⒉被告蔡培毅、證人陳信銓之通訊監察譯文(附表四；110年8月11日至22日)（偵卷二第30至32頁；另參同卷第66至68頁）。 ⒊被告蔡培毅、證人陳信銓之通訊監察譯文(110年8月11日至22日)（他卷第94至96頁）。  蔡培毅販賣第二級毒品未遂，累犯，處有期徒刑壹年伍月。     扣案之OPPO廠牌行動電話壹支(含門號0000000000號SIM卡壹張）及電子磅秤貳台均沒收。